【裁判字號】    92,交抗,247
【裁判日期】    920528
【裁判案由】    違反道路交通管理處罰條例
【裁判全文】
臺灣高等法院交通事件裁定                        九十二年度交抗字第二四七號
    抗  告  人
    即受處分人  甲○○
右抗告人因違反道路交通管理處罰條例案件，不服台灣台北地方法院中華民國九十二
年二月十日裁定（九十一年度交聲更字第四六號；原處分案號：北市裁三字第駕裁二
二－ＡＴ0000000號），提起抗告，本院裁定如左：
    主  文
原裁定撤銷，發回臺灣臺北地方法院。
    理  由
一、原裁定略以：案外人潘蔡富士所有之車牌號碼ＣＩ－九七二一號自用小客車於民
    國九十一年三月二十八日十六時二十五分許，在台北市○○路一０二號前（舉發
    通知單及裁決書均誤載為台北市○○路○段）併排臨時停車，而為台北市政府警
    察局文山第一分局復興派出所（以下稱文山一分局）員警陳明傑當場以拍照之方
    式採證，並以前開汽車有違反道路交通管理處罰條例第五十五條第一項第四款規
    定之行為逕行掣單舉發，經將舉發通知單送達於潘蔡富士後，潘蔡富士於應到案
    日期前向原處分機關提出申訴並陳報該部汽車為警拍照採證時之實際駕駛人為受
    處分人甲○○，經原處分機關另行通知受處分人甲○○到案，惟受處分人甲○○
    亦提出申訴，經原處分機關請原舉發單位即文山一分局調查結果，仍認受處分人
    駕駛前開汽車有前述違規行為，原處分機關乃依前揭道路交通管理處罰條例第五
    十五條第一款及違反道路交通管理事件統一裁罰基準及處理細則第二十四條之規
    定於九十一年八月二十三日從輕裁處受處分人罰鍰新台幣六百元。受處分人甲○
    ○雖聲明異議稱其未於九十一年三月二十八日十六時二十五分，將車號ＣＩ─九
    七二一號自小客車，併排停放在木柵路一段任何地點，而係停放在試院路一０二
    號前，又本件交通部公路總局台北區監理所已於九十一年七月四日以北監五字第
    四０─ＡＴ0000000號裁決書裁罰，伊並於二十日內提出異議在案，為何
    又以北市裁三字第駕裁二二─ＡＴ0000000號裁決書重覆裁決？再者，受
    處分人係在引擎未熄火，僅短暫併排臨時停車卸貨，於情、於理並無故意或過失
    ，實乃緊急不得已狀況下，於法應為所許，提出異議請求為免罰之裁決云云。惟
    查台北市交通事件裁決所依台北區監理所轉送前開違規資料，以九十一年八月二
    十三日北市裁三字第駕裁二二─ＡＴ0000000號裁決書裁罰受處分人六百
    元罰鍰，自無受處分人所謂一事兩罰情形，又依採證相片顯示，車號ＣＩ─九七
    二一號自小客車於九十一年三月二十八日十六時二十五分，確實有併排臨時停車
    情形，受處分人空言否認於採證當時有併排臨時停車云云，顯係卸責之詞，自無
    足取。受處分人將其為私益補送貨物之臨時併排停車違規情節，類比為前開為公
    益之公務車輛臨時停車情形，顯有未洽，亦無足採。是受處分人併排臨時停車之
    違規情形已臻明確。惟因原處分機關裁決書上關於違規地點之認定，顯有錯誤，
    爰將原處分撤銷，仍以受處分人駕駛前揭汽車有違反道路交通管理處罰條例第五
    十五條第四款規定之行為，依道路交通管理處罰條例第五十五條第四款及違反道
    路交通管理事件統一裁罰基準及處理細則第二十四條規定從輕裁處受處分人罰鍰
    六百元等語，固無不合。。
二、本件抗告人抗告意旨略以：抗告人係處於若不予緊急補充貨物即有受財產狀況之
    緊急危難情事，從而依刑法第二十四條乃出於不得已之行為，本案自有其適用。
    再者，本案在非幹道之試院路兩旁劃有停車格，二十四小時停滿車輛，除非適有
    車輛要離開，否則無法緊靠路邊停車，亦為交通執法者己所不能緊靠路邊停車，
    反要求他人做到，豈非只許州官放火，不許百姓點燈？而兩側商家為維生計，緊
    急補送貨物情況下，與計程車搶救傷患有何差別？在引擎未熄火，僅短暫併排臨
    時停車卸貨，於情、於理並無故意或過失，實乃緊急不得已狀況下，於法應為所
    許，為此提起抗告云云。
三、經查本件抗告人即受處分人於聲明異狀內異議稱：本件違規事實，交通部公路總
    局台北區監理所已於九十一年七月四日以北監五字第四０─ＡＴ0000000
    號裁決書裁罰，伊並於二十日內提出異議在案，為何又經北市裁三字第駕裁二二
    ─ＡＴ0000000號裁決書重覆裁決，造成一案雙重裁決處罰等語。並據提
    出其針對北監五字第四０─ＡＴ0000000號裁決書所提出之聲明異議狀及
    申請書各一份為憑。究竟該台北區監理所九十一年七月四日北監五字第四０─Ａ
    Ｔ0000000號裁決書內容如何？是否與本件聲明異議人提出異議之裁決書
    所裁決之違規內容相同？異議人所稱一案雙重裁決處罰是否屬實？自有查明之必
    要。原裁定認本件係台北區監理所以九十一年七月三十一日以九一─四五三─一
    ─一八一三八號函將本件交通事件轉送台北市交通事件裁決所辦理，並無受處分
    人所稱一事兩罰情形乙節，惟查本件卷內並無上開台北區監理所之裁決書可查，
    而原裁定所引上開函文並未能釐清上情，自應由本院將原裁定撤銷，發回原裁定
    法院更為詳察。
四、據上論結，應依道路交通案件處理辦法第二十六條，道路交通管理處罰條例第八
    十九條，刑事訴訟法第四百十三條前段，裁定如主文。
中      華      民      國    九十二    年      五      月    二十八    日
                              台灣高等法院交通法庭
                                  審判長法  官  陳  正  雄
                                        法  官  許  宗  和
                                        法  官  許  錦  印
右正本證明與原本無異。
不得再抗告。
                                        書記官  楊  妙  恩
中      華      民      國    九十二    年      五      月    二十九    日


司法院資訊處製作；財團法人民間司法改革基金會備份。
